【裁判字號】    92,訴,564
【裁判日期】    920530
【裁判案由】    清償借款
【裁判全文】
臺灣高雄地方法院民事判決  九十二年度訴字第五六四號
    原      告  第一商業銀行股份有限公司
    法定代理人  甲○○
    訴訟代理人  乙○○
    送達代收人  乙○○
    被      告  丙○○
右當事人間請求清償借款事件，本院判決如左：
    主    文
原告之訴駁回。
訴訟費用由原告負擔。
    事實及理由
一、原告起訴主張：被告於民國八十二年十二月三十一日向高雄縣梓官區漁會信用部
    （按原告業經財政部核准於九十年九月十五日零時起正式受讓高雄縣梓官區漁會
    信用部）借用新臺幣（下同）肆佰萬元，約定於八十五年十二月三十一日清償，
    利息按年息百分之十計算，按如逾期清償，除仍按上開利息計息外，其逾期在六
    個月以內者，按上開利率百分之十，超過六個月者，按上開利率百分之二十計付
    違約金。詎被告除繳息至八十五年三月三十一日外，本金分文未償，而本件借款
    現已屆期，被告仍未清償，屢向被告催討，均置之不理，為此爰依消費借貸之法
    律關係提起本件訴訟。並聲明：被告應給付原告四百萬元，及自八十五年三月三
    十一日起至清償日止，按年息百分之十計算之利息，並自八十五年五月一日起至
    清償日止，逾期在六個月以內者，按上開利率百分之十，逾期超過六個月者，按
    上開利率百分之二十計算違約金等語。
二、被告則以：被告從未向高雄縣梓官區漁會信用部借款，原告所提出之借據及約定
    書上「丙○○」之簽名均非被告所簽，且被告於第一銀行土城分行、中國信託銀
    行板橋分行、梓官鄉農會所開立之活期存款帳戶，其印鑑卡上「丙○○」之簽名
    方屬被告真正之簽名，而與原告所提出之借據及約定書上「丙○○」之簽名筆跡
    明顯不同，足徵上開借據及約定書上之簽名非被告所為。故被告既未向高雄縣梓
    官區漁會信用部借款，則原告受讓高雄縣梓官區漁會信用部後，依消費借貸之法
    律關係訴請被告清償借款，自屬無理由。從而，聲明求為駁回原告之訴等語。
三、原告主張被告有向高雄縣梓官區漁會信用部借款之事實，固據原告提出有被告姓
    名「丙○○」字跡之借據及約定書各一件為證，惟被告已否認上開借據及約定書
    上「丙○○」之簽名係其所簽寫之字跡。按「當事人主張有利於己之事實者，就
    其事實有舉證之責任。」；「私文書應由舉證人證其真正。」民事訴訟法第二百
    七十七條前段及第三百五十七條前段分別定有明文。從而，原告自應就上開借據
    及約定書上「丙○○」簽名之真正負舉證責任。經查：
  (1)被告已自承有在第一銀行土城分行、中國信託銀行板橋分行及梓官鄉農會等金融
    機構開立活期儲蓄存款帳戶，經本院向上開金融機構調閱被告開戶時所留存之印
    鑑卡共三份，其上「丙○○」之簽名業經被告自認為其親簽等語（按各該印鑑卡
    影本均已附卷）。而經本院勘驗之結果，上開金融機構印鑑卡上被告之簽名，不
    論就其運筆之勾勒、捺撇及頓、點等字跡，均核與原告提出之借據及約定書上「
    丙○○」簽名之字跡顯不相同，且與本院當庭命被告書寫姓名「丙○○」之字跡
    亦有出入。而上開借據及約定書上「丙○○」簽名之字跡與各該金融機構調閱得
    來之印鑑卡上「丙○○」之簽名顯不相同之事實，復為原告所不爭執（本院九十
    二年四月二十四日及同年五月十九日言詞辯論筆錄參照），已徵原告所提出之借
    據及約定書上「丙○○」簽名，顯非被告所親簽之事實，堪以認定。
  (2)參以原告復無提出任何積極證據足以證明被告確有向高雄縣梓官區漁會信用部借
    款；或該所借款項確已由被告受領之事實，則原告徒以上開業經證明非被告親簽
    之借據及約定書主張被告確有向原告之前手高雄縣梓官區漁會借款之事實，洵屬
    不能採信。
四、按「當事人互相表示意思一致者，無論其為明示或默示，契約即為成立。」又「
    稱消費借貸者，謂當事人一方移轉金錢或其他代替物之所有權於他方，而約定他
    方以種類、品質、數量相同之物返還之契約。」民法第一百五十三條第一項及第
    四百七十四條第一項分別定有明文。綜上所述，被告既無簽定借據及約定書向原
    告之前手高雄縣梓官區漁會借款，則被告與高雄縣梓官區漁會自無成立消費借貸
    契約。從而，原告本於消費借貸之法律關係訴請被告應給付原告四百萬元，及自
    八十五年三月三十一日起至清償日止，按年息百分之十計算之利息，並自八十五
    年五月一日起至清償日止，逾期在六個月以內者，按上開利率百分之十，逾期超
    過六個月者，按上開利率百分之二十計算違約金，即屬無據，應予駁回。
五、據上論結，本件原告之訴為無理由，依民事訴訟法第七十八條，判決如主文。
中      華      民      國    九十二    年      五      月    三十      日
                              臺灣高雄地方法院民事第二庭
~B法      官  楊富強
右為正本係照原本作成。
如對本判決上訴，須於判決送達後廿日內向本院提出上訴狀。
中      華      民      國    九十二    年      五      月    三十    日
~B法院書記官  陳淑女


司法院資訊處製作；財團法人民間司法改革基金會備份。
